臺灣臺南地方法院刑事判決
110年度交易字第1208號
公  訴  人  臺灣臺南地方檢察署檢察官
被      告  張竣凱


選任辯護人  蔡東泉律師
上列被告因過失傷害案件，經檢察官提起公訴（110 年度偵字第
23296 號），嗣被告於準備程序時，就被訴事實為有罪之陳述，
經合議庭裁定由受命法官獨任行簡式審判程序，判決如下：
    主  文
張竣凱犯過失傷害罪，處有期徒刑參月，如易科罰金，以新臺幣
壹仟元折算壹日。
    事  實
一、張竣凱於民國109 年12月30日下午3 時15分許，駕駛車牌號
    碼0000-00 號自用小客貨車，沿臺南市仁德區文華路2 段由
    南往北方向行駛，行經該路段326 號前之彎道處時，本應注
    意汽車行駛時，駕駛人應注意車前狀況，並隨時採取必要之
    安全措施，行經設有彎道之路段，應減速慢行，作隨時停車
    之準備，且應依減速慢行之標線行駛，另應注意不得跨越分
    向限制線（雙黃實線）及路口行車導引線（白虛線），駛入
    來車之車道行駛，而依當時天候晴、日間自然光線、柏油路
    面乾燥、無缺陷、無障礙物、視距良好等情狀，並無不能注
    意之情事，竟疏未注意減至足夠之安全車速，貿然跨線行駛
    過彎，復未注意車前狀況，適有蔡富安亦未注意不得利用道
    路作為工作場所，徒步站立在道路中線進行測量作業而阻礙
    交通，見狀閃避不及，張竣凱駕駛之上開車輛因而撞擊蔡富
    安，致蔡富安因而受有右脛骨近端雙髁移位骨折、右肱骨近
    端粉碎性骨折併肩關節脫位等傷害。張竣凱肇事後，於有偵
    查犯罪職權之機關或公務員尚未發覺其犯行前，即向接獲報
    案前來現場處理之員警承認肇事，自首並接受裁判。
二、案經蔡富安訴由臺灣臺南地方檢察署檢察官偵查起訴。
    理  由
壹、程序事項：
    本件被告張竣凱所犯者，非為死刑、無期徒刑、最輕本刑為
    3 年以上有期徒刑之罪，亦非高等法院管轄第一審案件，其
    於準備程序進行中，就被訴事實為有罪之陳述（交易字卷第
    53頁），經依法告知其簡式審判程序之旨，並聽取檢察官、
    被告及辯護人之意見後，合議庭爰依刑事訴訟法第273 條之
    1 第1 項之規定，裁定進行簡式審判程序。且依刑事訴訟法
    第273 條之2 規定，不受同法第159 條第1 項、第161 條之
    2 、第161 條之3 、第163 條之1 及第164 條至第170 條所
    規定證據能力認定及調查方式之限制，合先敘明。
貳、實體事項：
一、認定事實所憑之證據及理由：
　㈠上揭犯罪事實，業據被告於警詢、偵訊、準備及審理程序中
    均坦承不諱（他字卷第47頁至第55頁、第113 頁至第115 頁
    ，交易字卷第53頁、第64頁、第70頁至第71頁），核與證人
    即告訴人蔡富安於警詢、偵訊中之證述情節大致相符（他字
    卷第59頁至第67頁、第111 頁至第115 頁），並有國立成功
    大學醫學院附設醫院中文診斷證明書（110 年2 月5 日、同
    年3 月19日、同年4 月16日、同年5 月14日、同年6 月25日
    、同年8 月20日、同年12月17日）、X 光照片（110 年1 月
    1 日、8 月20日）、道路交通事故現場圖、道路交通事故調
    查報告表㈠、㈡各1 份、現場及車損照片5 張、案發現場路口
    監視器錄影檔案光碟1 片暨本院勘驗筆錄及截圖1 份在卷可
    稽（他字卷第9 頁至第19頁、第69頁、第81頁至第85頁、第
    93頁至第97頁、第127 頁至第129 頁、第151 頁證物袋內，
    交易字卷第33頁至第40頁），足認被告上開任意性之自白與
    事實相符，應堪採信。
　㈡按汽車行駛時，駕駛人應注意車前狀況，並隨時採取必要之
    安全措施。行經設有彎道之路段，應減速慢行，作隨時停車
    之準備，並應依減速慢行之標線行駛，在劃有分向限制線之
    路段，不得駛入來車之車道內，道路交通安全規則第94條第
    3 項、第93條第1 項第2 、3 款、第97條第1 項第2 款分別
    定有明文。次按分向限制線，用以劃分路面成雙向車道，禁
    止車輛跨越行駛，為雙黃實線；路口行車導引線，用以導引
    車輛行經路口之直行、轉彎的界限，為白虛線，道路交通標
    誌標線號誌設置規則第165 條第1 項、第2 項、第189 條第
    1 項、第2 項亦有明文。經查，依卷附道路交通事故現場圖
    及案發現場路口監視器錄影檔案光碟1 片暨本院勘驗筆錄及
    截圖可知，本件事故發生地點為一彎道路段，臺南市仁德區
    文華路2 段由南往北方向車道於進入路口之黃色網狀線區域
    前，地面即劃設有彎道箭頭及「減速慢行」之標線，道路中
    線於進入路口前，劃設有分向限制線（雙黃實線），進入路
    口後，亦劃設有路口行車導引線（白虛線），汽車駕駛人行
    經該處，自應依前揭規定減速慢行，並以路口行車導引線作
    為轉彎之界限，不得跨越行駛過彎。而被告考領有適當之駕
    照，有道路交通事故調查報告表㈡1 份存卷可按，本應對上
    開行車安全及道路交通標線等規則知之甚詳，且依當時天候
    晴、日間自然光線、柏油路面乾燥無缺陷、無障礙物、視距
    良好等客觀情形，有道路交通事故調查報告表㈠1 份附卷可
    佐，足認並無不能注意之情事，於行經上開彎道路段時，竟
    疏未注意，於駛入黃色網狀線區域前，車頭即已約有1/3 之
    寬度跨越分向限制線（雙黃實線），後續全部車身復均跨越
    路口行車導引線（白虛線），駛入對向車道，有前引案發現
    場路口監視器錄影檔案光碟1 片暨本院勘驗筆錄及截圖1 份
    在卷可按，顯見被告係因行經該處彎道時，未減至足夠之安
    全車速，始致提前左彎、跨線行駛，其後被告又未注意車前
    狀況，貿然向前行駛，致告訴人見狀閃避不及，發生碰撞，
    造成告訴人受有前揭傷勢，有國立成功大學醫學院附設醫院
    中文診斷證明書、X 光照片附卷可稽，足認被告對於本件車
    禍事故之發生確有過失，且與告訴人所受傷害間，具有相當
    因果關係。至辯護人原聲請將本件車禍事故送請國立成功大
    學行車事故鑑定研究中心鑑定，惟嗣於準備程序陳稱：關於
    肇事責任比例部分，同意另於民事訴訟處理等語（交易字卷
    第57頁），而被告本件所涉過失情形，業經認定如前，堪認
    此部分之待證事實已臻明瞭，而無再調查之必要。至告訴人
    雖亦違規利用道路為工作場所，獨自徒步站立在道路中央進
    行測量作業，阻礙交通，復未於測量區域範圍設置明顯之告
    示牌或警示燈，或請他人在旁指揮、提醒來往人車注意安全
    ，而與有相當程度之過失，仍不能因此解免被告上開應負擔
    之過失罪責。
　㈢綜上所述，本件事證明確，被告犯行洵堪認定，應予依法論
    科。
二、論罪科刑：
　㈠核被告所為，係犯刑法第284 條前段之過失傷害罪。又被告
    於肇事後，報案人或勤指中心轉來資料未報明肇事人姓名，
    處理人員前往現場處理時，被告在場，並當場承認為肇事人
    等節，有臺南市政府警察局歸仁分局交通分隊道路交通事故
    肇事人自首情形紀錄表1 份存卷可參（他字卷第91頁），堪
    認被告係在有偵查犯罪職權之公務員知悉犯罪事實與犯罪之
    人前，自首而接受裁判，核與刑法第62條前段自首之要件相
    符，爰依法減輕其刑。
　㈡爰以行為人之責任為基礎，審酌被告駕駛自用小客貨車，疏
    未遵守前揭行車規則及交通標線，行經彎道未減至足夠之安
    全車速，跨線行駛，復未注意車前狀況；告訴人亦有利用道
    路作為工作場所，徒步站立在道路中線進行測量作業而阻礙
    交通之情形，雙方均與有過失，因而發生本件車禍事故，致
    告訴人受有右脛骨近端雙髁移位骨折、右肱骨近端粉碎性骨
    折併肩關節脫位等傷害，經急診住院手術治療及多次門診追
    蹤，醫師仍囑言建議後續治療（包括手術）與術後休養至少
    6 個月，有告訴人提出最新之110 年12月17日國立成功大學
    醫學院附設醫院中文診斷證明書1 份存卷可按（交易字卷第
    77頁），足認其傷勢程度具有一定之嚴重性，雙方雖經申請
    安排於區公所進行調解，惟因對於肇事責任比例及賠償金額
    無法達成共識，致未能成立調解賠償損害，告訴人並陳稱：
    第1 次調解我有把我的損失列表給被告，但被告無法接受，
    第2 次調解被告就不來了，我不知道被告的態度到底如何，
    為什麼可以這樣面對他做的事情等語（交易字卷第53頁至第
    54頁），復提出調解不成立證明書1 份附卷為憑（交易字卷
    第75頁）。惟念被告前無因犯罪經法院論罪科刑之紀錄，有
    臺灣高等法院被告前案紀錄表1 份存卷可按（交易字卷第81
    頁），素行良好，本件犯後坦承犯行，並當庭向告訴人致歉
    （交易字卷第74頁），及於審理中自承為博士畢業之智識程
    度，已婚、育有2 名子女（均已成年），先前擔任嘉南藥理
    大學教授，現已退休，家庭經濟狀況小康，並與配偶及1 名
    子女同住之家庭生活及經濟狀況（交易字卷第72頁）等一切
    情狀，量處如主文所示之刑，並諭知如易科罰金之折算標準
    。
據上論斷，應依刑事訴訟法第273 條之1 第1 項、第299 條第1 
項前段，刑法第284 條前段、第62條前段、第41條第1 項前段，
刑法施行法第1 條之1 第1 項，判決如主文。
本案經檢察官林慧美提起公訴，檢察官吳惠娟到庭執行職務。
中　　華　　民　　國　　111 　年　　1 　　月　　25　　日
                  刑事第一庭  法  官  陳品謙
以上正本證明與原本無異。
如不服本判決應於收受本判決後20日內向本院提出上訴書狀，並
應敘述具體理由。其未敘述上訴理由者，應於上訴期間屆滿後20
日內向本院補提理由書狀（均須按他造當事人之人數附繕本）「
切勿逕送上級法院」。 
　　　　　　　　　　　　　　　書記官  趙建舜
中　　華　　民　　國　　111 　年　　1 　　月　　25　　日

附錄本案論罪科刑法條：
中華民國刑法第284 條第1 項前段。
因過失傷害人者，處1 年以下有期徒刑、拘役或10萬元以下罰金
；致重傷者，處3 年以下有期徒刑、拘役或30萬元以下罰金。